臺中高等行政法院裁定
                                     110年度交上字第89號
上  訴  人  黃建富                                      

被 上訴 人  交通部公路總局臺中區監理所                 

代  表  人  魏武盛              
上列當事人間交通裁決事件，原告不服中華民國110年6月17日臺
灣彰化地方法院110年度交字第13號行政訴訟判決，提起行政訴
訟，本院裁定如下：
    主  文
上訴駁回。
上訴審訴訟費用新臺幣750元由上訴人負擔。 
    理  由
按對於交通裁決事件之判決提起上訴，非以其違背法令為理由
  ，不得為之，且應於上訴理由中表明原判決所違背之法令及其
  具體內容之事由，或表明依訴訟資料可認為原判決有違背法令
  之具體事實之事由，行政訴訟法第237條之9第2項準用第235條
  第2項及第236條之1規定甚明。是對於地方法院交通裁決事件
  之判決上訴，非以其違背法令，且於上訴理由中表明上開事由
  之一者，即屬不應准許，自應認為不合法而駁回之。又依同法
  第237條之9第2項準用第236條之2第3項、第243條第1項規定，
  判決不適用法規或適用不當者，為違背法令；而判決有第243
  條第2項所列各款情形之一者，為當然違背法令。故當事人對
  於地方法院交通裁決事件之判決上訴，依行政訴訟法第237條
  之9第2項準用第236條之2第3項、第243條第1項規定，以判決
  有不適用法規或適用不當為理由時，其上訴狀或理由書應表明
  原判決所違背之法令及其具體內容；若係成文法以外之法則，
  應揭示該法則之旨趣，倘為司法院解釋，則為揭示該解釋之字
  號或其內容。另以行政訴訟法第237條之9第2項準用第236條之
  2第3項、第243條第2項所列各款情形為理由時，其上訴狀或理
  由書，應揭示合於該條項各款之事實。上訴狀或理由書如未依
  此項方法表明者，即難認為已對交通裁決事件判決之違背法令
  有具體指摘，其上訴自難認為合法。
次按交通裁決事件之上訴為法律審，依行政訴訟法第237條之9
  第2項準用第236條之2第3項、第254條第1項規定，應以地方法
  院交通裁決事件判決確定之事實為判決基礎。　
緣上訴人黃建富駕駛車牌號碼0000-00號自用小客車（下稱系爭
  車輛）於民國109年3月5日17時10分許，行經彰化縣○○鄉○○路0
  段0巷口時，因「汽車駕駛人駕駛汽車肇事致人受傷而逃逸」
  之違規事由，為彰化縣警察局交通警察隊彰化分隊員警以第I3
  A104979號舉發違反道路交通管理事件通知單（下稱違規通知
  單）舉發，嗣上訴人依道路交通管理處罰條例（下稱道交條例
  ）第62條第3項前段、第4項前段、第67條第2項前段（原裁決
  漏載該條項，應予補充）規定，以110年1月18日彰監四字第64
  -I3A104979號裁決書（下稱原處分）裁處上訴人罰鍰新臺幣（
  下同）6,000元，吊銷駕駛執照，自吊銷日起3年內不得考領駕
  駛執照。上訴人不服，提起行政訴訟，經臺灣彰化地方法院（
  下稱原審法院）以110年度交字第13號行政訴訟判決（下稱原
  判決）駁回，上訴人遂提起本件上訴。
上訴人起訴之主張及聲明、被上訴人於原審之答辯及聲明暨原
  判決關於證據取捨、認定事實及適用法規之論據，均詳如原判
  決所載。　
上訴意旨略以：
  ㈠司法院大法官釋字第777號，此釋字理由書中針對刑法之肇事
    逃逸罪，「其中有犯罪情節輕微者，例如被害人所受傷害輕
    微，並無急需就醫之必要」者，亦認為若一律處以刑法「1
    年以上7年以下有期徒刑」之法定刑，對此等情節輕微者個
    案構成顯然過苛之處罰，有違比例原則。同理道交條例第62
    條第4項等規定，就「駕駛人肇事致人受傷而逃逸者」，不
    分情節輕重，而一律處以吊銷駕駛執照，一同有違反比例原
    則之虞。上訴人因生理急需迫於暫離現場，後因情緒低落且
    受友人邀約故暫留友人張西村家，上訴人剛身歷事故，有緊
    張、惶恐、不知所云之情形，亦屬正常，且上訴人離開友人
    家後亦直接前往事故地點，但現場已無相關人員，當天上訴
    人及其家人也有撥打電話與被害人取得聯繫並關心其身體狀
    況，被害人聲稱人已離開醫院且無大礙、已返家休息，由前
    所述，若逕行以上訴人之肇事逃逸有主觀惡意之認定，殊有
    未洽。退步言，縱認其具有過失，然依本件之情節而言，被
    害人傷勢非重而尚屬輕微，且非無自救能力，僅因上訴人未
    依被害人要求留在現場處理後續民事求償及報警事宜，即處
    以吊銷駕駛執照3年，明顯過苛且違反比例原則。上訴人之
    行為，觀諸該緩刑內容及偵查卷證資料，可知上訴人與被害
    人以達成和解，被害人亦表明同意給予上訴人緩刑處分。
  ㈡上訴人於前時、地，固有駕車肇事使人受傷，未得被害人賴
    一忠（下稱被害人）同意離去之行為，被害人傷勢非重且尚
    屬輕微，無明顯傷勢、非無自救能力。上訴人從此事件中承
    受了很大的精神、金錢壓力，亦學得教訓並付出該有之責任
    ，且法律最終正面立法目的，無非是希望當事人都能從中學
    習必有所警惕、改過向善，而非一直深陷責難之中。
  ㈢上訴人所持有大貨車駕駛執照，不同層級的駕照取得，皆須
    按應考資格及層級規定，逐步逐層取得，然依據道交條例第
    62條第4項規定，不論上訴人所持有的駕駛執照類別，一律
    處以吊銷駕駛執照之處分，其可視為在相同法條懲處下，對
    於持有大貨車駕駛執照之上訴人的額外加重處分，亦有違反
    比例、公平原則之虞，若被上訴人認為上訴人違反道交條例
    第62條第4項規定，裁決吊銷上訴人駕駛執照，也應採逐層
    逐級吊銷之方式，亦即註銷上訴人大貨車駕駛執照之資格，
    保留普通小型車之駕駛執照，始謂合理，並聲明：⒈原判決
    廢棄。⒉原處分撤銷。
本院查：
  ㈠原審法院業經參酌舉發機關違規通知單（原審卷第57頁）、
    舉發機關110年3月9日彰警分五字第1100010915號函（原審
    卷第61頁）、彰化縣警察局道路交通事故初步分析研判表（
    原審卷第62頁）、道路交通事故現場圖（原審卷第63頁正反
    面）、道路交通事故調查報告書㈠（原審卷第64頁）、道路
    交通事故調查報告書㈡（原審卷第64頁反面）、上訴人109年
    3月19日彰化分局調查筆錄（原審卷第66-67頁反面）、彰化
    縣警察局道路交通事故當事人酒精測定紀錄表（原審卷第68
    頁正反面）、彰化縣警察局交通事故照片黏貼紀錄表（原審
    卷第69-74頁）等等證據，審認本件有肇事致人「受傷」之
    違規，本院查核該等證據均記載系爭車輛肇事有人受傷之情
    事（原審卷第61-81頁）。是原判決此部分認定並無違背證
    據法則，亦無判決不備理由或理由矛盾之情形。
  ㈡參以司法院大法官釋字第777號解釋後，關於刑法第185條之4
    於110年5月28日修正增加第2項規定「犯前項之罪，駕駛人
    於發生交通事故致人死傷係『無過失』者，減輕或免除其刑。
    」即駕駛人對於交通事故之發生係無過失者，仍成立該條之
    罪，但可減輕或免除其刑，且其修正理由記載「為使傷者
    於行為人駕駛動力交通工具發生交通事故之初能獲即時救護
    ，該行為人應停留在現場，向傷者或警察等有關機關表明身
    分，並視現場情形通知警察機關處理、協助傷者就醫、對事
    故現場為必要之處置等，故縱使行為人駕駛動力交通工具發
    生交通事故致人死傷『係無過失』，其逃逸者，亦應為本條處
    罰範圍，以維護公共交通安全、釐清交通事故責任，爰依上
    開解釋意旨，將本條『肇事』規定修正為『發生交通事故』，以
    臻明確。」之旨，故原判決認定上訴人有上揭時、地，駕駛
    系爭車輛，與訴外人（即被害人）發車碰撞，致被害人受有
    傷害後，未待警方前來處理，且未救助被害人之傷勢，即逕
    自離開現場等情(見原判決事實及理由欄貳、四、 ㈣，本院
    卷第21-22頁），而認上訴人確有違反前述道交條例第62條
    第3項所規定應採取救護措施及依規定處置之法定義務，於
    法並無不合。
  ㈢上訴意旨雖以原判決違背法令為由，惟核其上訴理由，無非
    係重述前已提出且為原判決指駁不採之主張，復執詞再為指
    摘，而非具體表明合於不適用法規、適用法規不當、或行政
    訴訟法第243條第2項所列各款之事實，難認對原判決之如何
    違背法令已有具體之指摘。依首開規定及說明，應認其上訴
    為不合法，應予駁回。
又按交通裁決事件之上訴，行政法院為訴訟費用之裁判時，應
  確定其費用額，此觀行政訴訟法第237條之9第2項準用第237條
  之8第1項規定即明。本件上訴人對於交通裁決事件之上訴，既
  經駁回，則上訴審訴訟費用750元（上訴裁判費）自應由上訴
  人負擔，爰併予確定如主文第2項所示。
中　　華　　民　　國 　110 　年　   12 　 月　   7　　日
                臺中高等行政法院第二庭
                          審判長法  官　劉  錫  賢
                                法  官  楊  蕙  芬
                                法  官  林  靜  雯
以上正本證明與原本無異。
本裁定不得抗告。
中　　華　　民　　國 　110 　年　   12 　 月　   7　　日
                                書記官  李  孟  純